【裁判字號】    96,簡上,209
【裁判日期】    970716
【裁判案由】    回復原狀    等
【裁判全文】
臺灣高雄地方法院民事判決             96年度簡上字第209號
上  訴  人  甲○○
被上訴  人  乙○○
上列當事人間請求回復原狀等事件，上訴人對於中華民國96年5
月22日本院高雄簡易庭96年度雄簡字第1320號第一審判決提起上
訴，被上訴人並於本院為訴之減縮，本院於97年7 月16日言詞辯
論終結，判決如下：
    主      文
上訴駁回。
原判決主文第一項減縮為上訴人應給付被上訴人新臺幣肆萬元。
第二審訴訟費用由上訴人負擔。
    事實及理由
一、按於第二審為訴之變更、追加，非經他造同意，不得為之。
    但擴張或減縮應受判決事項之聲明者，不在此限。民事訴訟
    法第436條之1第3項準用第446條第1項但書、第255條第1 項
    但書第3 款定有明文。查被上訴人起訴聲明，係請求上訴人
    拆除廣告看板及鐵架，暨自民國96年2 月2 日起至拆除日止
    ，按日給付被上訴人新台幣（下同）219 元計算之相當於租
    金之不當得利，嗣於97年7 月2 日言詞辯論時當庭減縮為請
    求上訴人給付40 ,000 元，核屬減縮應受判決事項之聲明，
    且被告亦當庭同意，合於首揭規定，應予准許。
二、被上訴人主張：上訴人自93年2 月2 日起，向被上訴人租用
    坐落高雄市三民區○○○路306 號11樓（下稱系爭房屋）東
    西牆面以搭設廣告招牌，租用期間至96年2 月1 日止，每年
    租金為8 萬元，並定有廣告看板租賃合約乙份（下稱系爭租
    約）為憑，依系爭租約第3 條約定，上訴人於租期屆滿而終
    止時，負有拆除廣告看板及鐵架後回復原狀歸還被上訴人之
    義務。詎租約期限屆至後上訴人拒不拆除廣告招牌等，被上
    訴人委請律師寄發存證信函催促上訴人拆除，上訴人仍置之
    不理，爰依租賃契約法律關係及民法第179 條、第181 條規
    定，請求上訴人拆除廣告看板及鐵架，暨按日給付被上訴人
    219 元計算之相當於租金之不當得利。
三、上訴人則以：系爭租約第2 條明載「期滿乙方（即上訴人）
    有維持原約定、續租優先權，不得否定。」；第4 條但書明
    載「甲方（即被上訴人）不得違約轉租任何廠商。」，且上
    訴人與被上訴人簽訂系爭租約時，已表明顧慮投資開發設備
    產生效用後，故其有優先承租權，而其亦已在租賃處上花費
    不少費用加裝廣告設備以吸引廣告商來租用。被上訴人明知
    上訴人花費投資裝設設備，竟於租期屆期一個月前，以高於
    原租金條件之120,000 元，詢問上訴人是否有意承租，顯已
    違反誠信原則。退步言之，若被上訴人有意調整租金，上訴
    人同意被上訴人依物價指數合理調整，但若其以單面陳述之
    120,000 元，顯然過當調高租金，更係違反雙方所定系爭租
    約第2 條之約定。又其於租約期限屆滿時，即以存證信函表
    示續租，並一併將半年之租金提存，故其已為合法之續租，
    租約業已有效成立等語為辯。
四、原審為被上訴人全部勝訴之判決，即判命上訴人應將坐落系
    爭房屋東西牆壁上搭設之鐵架及廣告招牌拆除，回復原狀歸
    還被上訴人。暨自96年2 月2 日起至拆除日止，按日給付被
    上訴人219 元。上訴人不服，提起上訴，並於本院聲明：（
    一）原判決廢棄。（二）被上訴人在第一審之訴駁回。至被
    上訴人則於本院減縮起訴聲明為：上訴人應給付被上訴人40
    ,000元（即撤回對上訴人請求應拆除系爭房屋東西牆壁上搭
    設之鐵架及廣告招牌，及給付40,000元以外部分），並於本
    院聲明上訴駁回。
五、兩造不爭執之事實及爭執事項：
    不爭執之事實
（一）系爭租約之期限自93年2月2日起至96年2月1日止。
（二）上訴人於96年1 月19日寄發存證信函予被上訴人，表達以
      同條件即每年80,000元租金續租之意思，被上訴人亦有收
      受此存證信函。
（三）被上訴人於96年1 月24日寄發存證信函予上訴人，表示有
      第三人欲以年租金120,000 元承租系爭房屋牆面，詢問上
      訴人是否願意以同一條件承租。
（四）上訴人於96年1 月30日提存40,000元租金於本院提存所。
（五）系爭租約期限屆滿後，被上訴人不願將系爭房屋牆面再出
      租予上訴人，並欲出租予第三人，直至97年1 月份，以每
      月租金1 萬3 千元將系爭房屋東牆面出租與第三人。
    爭執事項：
（一）上訴人主張系爭租約之續租優先權，是否有理由？
（二）被上訴人主張上訴人應給付被上訴人40,000元，是否有理
      由？
六、本院之判斷：
（一）查上訴人與被上訴人於93年2 月2 日起，就系爭房屋東西
      牆面等簽訂系爭租約，租用期間為93年2 月2 日至96年2
      月1 日止，租金每3 個月付2 萬元，年租金8 萬元之事實
      ，為兩造所不爭執，並有系爭租約影本1 份為證，自堪信
      為真實。而系爭租約既約定租用期間為93年2 月2 日至96
      年2 月1 日止，是系爭租約乃訂有期限之租賃契約，租賃
      期限屆滿，租賃關係當然消滅。
（二）上訴人又辯稱系爭租約其有優先續租權等語，查系爭租約
      第2 條固規定「期滿乙方（即上訴人）有維持原約定、續
      租優先權，不得否定。」，被上訴人亦未否認依系爭租約
      上訴人有優先續租權，惟縱上訴人就系爭租約有優先續租
      權，仍須當事人間就租賃契約內容達成合意，即優先續租
      並非單方行為，仍屬契約行為，須以雙方之合意為必要。
      而本件上訴人並未同意被上訴人所提出年租金120,000 元
      之條件，亦自承本件並未續訂租約，則上訴人辯稱本件已
      為合法之續租，租約已有效成立，即無足取。是系爭租約
      既為定有期限之租賃契約，租賃期限屆滿，如未再有續約
      之合意，租賃關係當然消滅。因此，兩造間之系爭租約所
      定租期既已屆滿且迄今未另訂契約，其等間之租賃關係即
      應歸於消滅，
（三）從而，系爭租約已於96年2 月1 日屆滿，上訴人自96 年2
      月2 日起與被上訴人已無租賃契約存在，仍繼續使用系爭
      房屋牆面，即屬無權占有。按無法律上之原因而受利益，
      致他人受損害者，應返還其利益，民法第179 條定有明文
      ，本件上訴人對於被上訴人主張其於租賃期限屆滿後，仍
      未拆除廣告招牌，繼續占有使用系爭房屋牆面至96年8 月
      2 日一節並不爭執，則其在租賃關係消滅後仍繼續占有使
      用系爭房屋牆面，自屬無法律上原因。從而，被上訴人主
      張依民法第179 條關於不當得利之規定，上訴人應自96年
      2 月2 日起至同年8 月2 日廣告招牌經拆除之日止，共6
      個月，且依相當於系爭租約契約約定之租金3 個月20,000
      元計算，返還其所受相當於上開租金之不當得利共40,000
      元，尚非無據，是被上訴人請求自96年2 月2 日起至同年
      8 月2 日止，相當於租金之不當得利四萬元（20,000×2=
      40 ,000），即屬有據。
七、綜上所述，被上訴人本於不當得利之法律關係，請求上訴人
    給付四萬元，為有理由，應予准許。原審於上開範圍內判命
    上訴人如數給付，並依職權為假執行之宣告（減縮部分除外
    ），核無違誤。上訴意旨指摘原判決不當，求予廢棄改判，
    為無理由，應予駁回。另被上訴人於本院減縮其請求如上，
    爰將原判決主文第一項，宣示如主文第二項所示。
八、本件為判決基礎之事證已臻明確，兩造所為之其他主張、陳
    述並所提之證據，經審酌後，認均與本件之結論無礙，不再
    一一論述，併予敘明。
九、據上論結，本件上訴為無理由，依民事訴訟法第436條之1第
    3項、第449條第1項、第78條，判決如主文。
中    華    民    國    97    年      7     月   16   日
                  民事鳳山分庭  審判長法  官  楊富強
                                      法  官  呂憲雄
                                      法  官  林意芳
上為正本係照原本作成。
本判決不得上訴。
中    華    民    國    97    年      7     月   16   日
                                      書記官  陸艷娣


司法院資訊處製作；財團法人民間司法改革基金會備份。
